【裁判字號】    89,訴,816
【裁判日期】    890630
【裁判案由】    偽造有價證券等
【裁判全文】
臺灣板橋地方法院刑事判決                          八十九年度訴字第八一六號
    公  訴  人  臺灣板橋地方法院檢察署檢察官
    被      告  乙○○
    指定辯護人  甲○公設辯護人吳天明
右列被告因偽造有價證券案件，經檢察官提起公訴 (八十八年度偵字第二一四一五號
)，甲○判決如左：
    主  文
乙○○連續意圖供行使之用，而偽造有價證券，處有期徒刑年陸月。
偽造如附表所示之本票捌張（發票人均填載黃瓊儀）及偽造黃瓊儀名義之借據上之署
押伍枚（簽名壹枚、指印肆枚）均沒收。
    事  實
一、乙○○因欲購買法院拍賣之房屋，需款孔急，竟基於意圖為自己不法所有之概括
    犯意，連續於附表所示發票日時間，至台北縣三重市○○○路十八號六樓之三號
    鄰居丙○○住處，向鄰居丙○○表示其投資法拍屋將可獲利而需要借款，並佯稱
    自己姓名為黃瓊儀（該姓名係乙○○之妹），而以其妹黃瓊儀之名義，簽發如附
    表所示本票，交付予丙○○作為擔保，致丙○○陷於錯誤而交付如附表所示金額
    予黃瓊儀，共計新台幣（以下同）二百二十四萬三千元，嗣黃瓊儀於八十八年七
    月十三日（即最後一筆借款時），為向丙○○保證債權；復基於行使偽造私文書
    犯意，以黃瓊儀名義書立借據，於其上偽造黃瓊儀簽名一枚、指印四枚，交付予
    丙○○收執，足生損害於黃瓊儀及丙○○。嗣於八十八年九月間，因清償期屆至
    ，丙○○追索甚急，乙○○遂另交付其所有之房地建物登記簿謄本予丙○○收執
    ，丙○○始發覺上情而知受騙。
二、案由丙○○訴請台灣板橋地方法院檢察署檢察官偵查起訴。
    理  由
一、訊據被告乙○○矢口否認有何犯行，辯稱：伊原投資法拍屋，卻遭代書倒帳而無
    法清償丙○○的借款，但伊並無偽造情事，因伊聽信算命師所言，如果伊使用乙
    ○○姓名會有災難，故伊對外改用黃瓊儀姓名，因而以黃瓊儀名義簽發本票及書
    立借據云云。經查，右揭借據過程，業據告訴人丙○○於偵查及甲○審理時指訴
    不移，陳稱：被告是其鄰居，但伊一直不知被告的真實姓名，僅稱呼伊為邱媽媽
    ，伊當時認為被告之夫是老師，及被告之兒子是執業醫生，因而相信被告的還款
    能力，且被告簽發本票後，伊還詢問被告是否就叫做黃瓊儀，被告當時回答說「
    是」等語（見偵查卷第四三頁反面及告訴狀及甲○審理筆錄）。此外，並有被告
    偽造之本票及借據影本（附在偵查卷第四至六頁及第二四頁）可證。又查，被告
    原名黃阿玉，於八十三年二月二十五日始改名為乙○○，並有一妹姓名黃瓊儀之
    情，業據被告於偵查中坦承不諱（見偵查卷第一二一頁反面），並有戶籍謄本（
    在偵查卷第三頁及第一三四頁）可證。依上開調查，被告改名不過數年，且其明
    知黃瓊儀係其妹，且告訴人並不知其真實姓名，被告竟多次以黃瓊儀名義簽發本
    票及借據，難謂其無詐欺及偽造本票借據故意。是以，被告所辯，顯屬飾卸之詞
    ，不足採信，本件事證明確，被告犯行堪以認定。
二、核被告乙○○所為，係犯刑法第二百零一條第一項偽造有價證券、刑法第二百十
    六條、第二百十條之行使偽造私文書罪、及刑法第三百三十九條第一項之詐欺罪
    。又其偽造黃瓊儀之署押行為，均為偽造有價證券、偽造私文書之部分行為，不
    另論罪。又被告偽造有價證券後復持以行使，其行使之低度行為為偽造之高度行
    為所吸收，亦不另論罪。又被告偽造文書之低度行為為行使偽造文書之高度行為
    所吸收，亦不另論罪。又被告所犯之上開罪名有方法結果之牽連關係，應從一重
    之刑法第二百零一條第一項偽造有價證券罪處斷。又被告先後多次偽造有價證券
    及詐欺犯行，時間緊接，構成要件相同，顯係基於同一犯意為之，為連續犯，應
    論以一罪並加重其刑。爰審酌被告犯罪之動機、目的、手段、品行、生活狀況、
    智識程度、犯罪所生之損害，及犯罪後態度等一切情狀，量處如主文所示之刑。
三、偽造如附表所示之本票八張（發票人均填載黃瓊儀），不問屬於犯人與否，應依
    法宣告沒收。又本票上所偽造之署押，已因本票之沒收而包括在內，無庸重覆沒
    收。又偽造黃瓊儀名義之借據上面偽造之黃瓊儀署押共四枚（即簽名一枚、指印
    四枚），均應依法宣告沒收。
據上論結，應依刑事訴訟法第二百九十九條第一項前段、刑法第五十六條、第二百零
一條第一項、第二百零五條、第二百十六條、第二百十條、第二百十九條、第三百三
十九條第一項第五十五條、罰金罰鍰提高標準條例第一條前段，判決如主文。
本案經檢察官郭永發到庭執行職務。
中      華      民      國    八十九    年      六      月     三十     日
                                      臺灣板橋地方法院刑事第二庭
                                          法  官  黃  惠  瑛
右正本證明與原本無異。
如不服本判決，應於判決送達後十日內，向甲○提出上訴狀。
                                          書記官  張  志  華
中      華      民      國    八十九    年      七      月      七      日
附錄本案論罪科刑法條全文：
刑法第二百零一條
意圖供行使之用，而偽造、變造公債票，公司股票或其他有價證券者，處三年以上十
年以下有期徒刑，得併三千元以下罰金。
行使偽造、變造之公債票、公司股票或其他有價證券或意圖供行使之用收集或交付於
人者，處一年以上七年以下有期徒刑，得併科三千元以下罰金。
刑法第二百零五條
偽造、變造之有價證券、郵票或印花稅票及前條之器械、原料，不問屬於犯人與否，
沒收之。
刑法第二百十六條
行使第二百十條至第二百十五條之文書者，依偽造、變造文書或登載不實事項或使登
載不實事項之規定處斷。
刑法第二百十條
偽造、變造私文書，足以生損害於公眾或他人者，處五年以下有期徒刑。
刑法第二百十九條
偽造之印章、印文或署押，不問屬於犯人與否，沒收之。
刑法第三百三十九條
意圖為自己或第三人不法之所有，以詐術使人將本人或第三人之物交付者，處五年以
下有期徒刑、拘役或科或併科一千元以下罰金。
以前項方法得財產上不法之利益或使第三人得之者亦同。
前二項之未遂犯罰之。


司法院資訊處製作；財團法人民間司法改革基金會備份。
